【裁判字號】    95,交聲,666
【裁判日期】    950815
【裁判案由】    聲明異議
【裁判全文】
臺灣臺中地方法院交通事件裁定         95年度交聲字第666號
原處分機關  交通部公路總局臺中區監理所
異  議  人
即受處分人    甲○○
上列受處分人因違反道路交通管理處罰條例案件，對於交通部公
路總局臺中區監理所九十五年七月二十七日所為之裁決（原處分
案號：中監違字第裁六０－Ｚ00000000號裁決書），聲
明異議，本院裁定如下：
    主  文
異議駁回。
    理  由
一、原處分機關交通部公路總局臺中區監理所係以：異議人即受
    處分人甲○○駕駛之車牌號碼九八六九－ＤＥ號自用小客車
    ，於民國九十五年五月二十二日下午三時三十分許，行經國
    道四號西向清水端出口匝道處，因「該車於左述時地因酒精
    酒精濃度過量駕駛（經吸氣測試，測定值０．六八ＭＧ／Ｌ
    ）致失控追撞車牌號碼二二０七－ＬＢ自用小客車並推撞車
    牌號碼Ｙ二－九六九五小客車肇事（無人傷亡）」之交通違
    規行為，為國道公路警察局第三警察隊以其有違反道路交通
    管理處罰條例第三十五條第一項第一款規定之行為，裁處罰
    鍰新臺幣（下同）五萬七千元，並吊扣駕駛執照十二個月。
二、本件聲明異議意旨略以：依據行政罰法第二十六條規定採「
    先刑法後行政」原則（即刑事處罰優先原則），觸犯刑事法
    律部分已經移送地檢署，並經臺灣臺中地方法院檢察署檢察
    官緩起訴處分，命異議人向財團法人臺中市甘霖社會福利慈
    善事業支付六萬元，而本人亦已向監理機關繳交本件罰鍰五
    萬七千元整，依照前揭刑事處罰優先原則，本件前所開立之
    交通違規通知單，違反一事不二罰之原則，故本件即不能再
    依交通管理處罰條例科處罰鍰，原處分罰鍰部分應予撤銷云
    云。
三、經查：
  (一)按汽車駕駛人，駕駛汽車經測試檢定有酒精濃度超過規定標
    準者，處一萬五千元以上六萬元以下罰鍰，並當場移置保管
    其車輛及吊扣其駕駛執照一年；汽車駕駛人有飲用酒類後其
    吐氣所含酒精濃度超過每公升零點二五毫克以上者，不得駕
    車；汽車駕駛人，因違反本條例及道路交通安全規則之規定
    ，受吊扣或吊銷駕駛執照處分時，吊扣或吊銷其持有各級車
    類之駕駛執照。道路交通管理處罰條例第三十五條第一項第
    一款、第六十八條、道路交通安全規則第一百十四條第二款
    與違反道路交通管理事件統一裁罰標準表分別定有明文。
  (二)查本件異議人於九十五年五月二十二日下午三時三十分許，
    駕駛車牌號碼九八六九－ＤＥ號自用小客車，在國道四號西
    向清水端出口匝道處，因失控追撞車牌號碼二二０七－ＬＢ
    號自用小客車，並推撞車牌號碼Ｙ二－九六九五號自用小客
    車，經警據報前往處理，並測得受處分人呼氣酒精濃度達每
    公升０．六八毫克等情，為異議人所不爭執，故異議人飲用
    酒類後，於上開時間駕駛前揭自用小客車，經員警測試檢定
    有酒精濃度超過規定標準即吐氣所含酒精濃度超過每公升零
    點二五毫克以上之事實，即堪認定。從而，國道公路警察局
    第三警察隊到場處理之員警以其有違反道路交通管理處罰條
    例第三十五條第一項第一款規定之行為，製作公警局交字第
    Ｚ00000000號舉發違反道路交通管理事件通知單予
    以舉發，後經原處分機關交通部公路總局臺中區監理所於九
    十五年七月二十七日依道路交通管理處罰條例第三十五條第
    一項第一款及違反道路交通管理事件統一裁罰基準及處理細
    則第四十三條、第四十四條及第六十七條之規定，以中監違
    字第裁六○─Ｚ00000000號裁決書裁處受處分人罰
    鍰五萬七千元，並吊扣駕駛執照十二個月，即無不法。
  (三)次按，「違反行政法上義務而受罰鍰、沒入或其他種類行政
    法罰之處罰時，適用本法。但其他法律有特別規定，從其規
    定。」、「本法所稱其他種類行政罰，指下列裁罰性之不利
    處分：一、限制或禁止行為之處分：．．吊扣證照．．。」
    、「一行為同時觸犯刑事法律及違反行政法上義務規定者，
    依刑事法律處罰之。但其行為應處以其他種類行政罰或得沒
    入之物而未經法院宣告沒收者，亦得裁處。前項行為如經不
    起訴處分或為無罪、免訴、不受理、不付審理之裁判確定者
    ，得依違反行政法上義務規定裁處之。」、「本法自公布後
    一年施行。」，固為行政罰法第一條、第二條第一項、第二
    十六條及第四十六條所明定，並已自九十五年二月五日起生
    效施行。惟查：
  (1)按刑事訴訟法所規定之緩起訴處分乃附條件之不起訴處分，
    本質上為不起訴處分之一種，此觀該法第二百五十六條之規
    定自明，既為不起訴即依不起訴處理。至檢察官為緩起訴處
    分時，依刑事訴訟法第二百五十三條之二第一項規定對被告
    所為之指示及課予之負擔，乃屬一種特殊之處遇措施，並非
    刑罰，故刑事案件經檢察官為緩起訴處分確定後，應視同不
    起訴處分確定。故一行為同時觸犯刑事法律及違反行政法上
    義務規定，經檢察官依刑事訴訟法第二百五十三條之一為緩
    起訴處分後，行政機關自得按上開行政罰法第二十六條第二
    項所定，依違反行政法上義務規定裁處之。
  (2)本件異議人甲○○因前開酒醉駕車之行為，經臺灣臺中地方
    法院檢察署檢察官以九十五年度速偵字第二０九六號為緩起
    訴處分確定在案，有臺灣臺中地方法院檢察署九十五年七月
    十七日中檢惠執鑑九五緩二四八一字第一０五七五０號函及
    函附檢察官緩起訴處分命令通知書、異議人匯款六萬元予財
    團法人臺中市私立甘霖社會福利慈善事業基金會之臺北富邦
    銀行匯款委託書影本及臺灣高等法院被告前案紀錄表各一份
    在卷可稽。異議人既經檢察官緩起訴處分確定，基於前揭說
    明，原處分機關之處分，即無違法不當可言。
四、綜上所述，原處分機關所為之處分，並無違法不當，本件異
    議為無理由，應予駁回。
五、據上論斷，應依道路交通管理處罰條例第八十七條第二項，
    道路交通案件處理辦法第十九條，裁定如主文。
中    華    民    國    95    年    8     月    15    日
                      交通法庭  法  官  陳  葳
上正本證明與原本無異。
如不服本裁定，應於送達後五日內，向本院提出抗告狀。
                                書記官  張雅如
中    華    民    國    95    年    8     月    16    日


司法院資訊處製作；財團法人民間司法改革基金會備份。
